臺灣臺南地方法院刑事判決　
111年度金訴字第909號
公  訴  人  臺灣臺南地方檢察署檢察官
被      告  張俊源


上列被告因詐欺等案件，經檢察官提起公訴（111年度偵字第199
38號），被告於準備程序期日就被訴事實為有罪之陳述，本院合
議庭裁定由受命法官獨任進行簡式審判程序，判決如下：
    主  文
張俊源共同犯洗錢防制法第十四條第一項之一般洗錢罪，處有期
徒刑伍月，併科罰金新臺幣伍仟元，罰金如易服勞役，以新臺幣
壹仟元折算壹日。未扣案犯罪所得新臺幣壹萬元沒收，於全部或
一部不能沒收或不宜執行沒收時，追徵其價額。
    事  實
一、張俊源可預見將帳戶資料提供予他人使用，該帳戶可能成為
    該人遂行詐欺犯罪之工具；又代為領取匯入其帳戶內之款項
    並轉交予他人，可能係提領詐欺贓款而構成洗錢行為，竟仍
    以縱係如此亦不違反其本意之共同詐欺取財及洗錢之不確定
    故意，於民國111年1月22日前某日，將其所申辦之京城商業
    銀行帳號000000000000號、新光商業銀行帳號000000000000
    0號等帳戶借予黃伊弘(由檢察官另案偵辦中)使用，而與黃
    伊弘共同基於意圖為自己不法所有之詐欺取財犯意聯絡，由
    黃伊弘或其所屬之不詳詐欺集團成員自110年9月16日22時39
    分起，陸續以LINE暱稱「張張」、「張馨瑜」向郭整美佯稱
    ：可在OTC投資網站進行投資買賣股票云云，致郭整美陷於
    錯誤，接續於附表所示之時間，將附表所示金額匯至黃伊弘
    所申辦之國泰世華商業銀行帳號000000000000號帳戶。黃伊
    弘再於附表所示時間，自前開國泰世華銀行帳戶，將如附表
    所示金額轉匯至張俊源所申辦之上開京城銀行及新光銀行帳
    戶，復指示張俊源於附表所示時間，以臨櫃提款方式，分別
    自其上開京城銀行及新光銀行帳戶提領各如附表所示款項後
    ，在臺南市仁德區仁德交流道某處交付給黃伊弘指定之不詳
    成年人，藉以製造金流之斷點，致無從追查前揭犯罪所得之
    去向，而掩飾、隱匿此等犯罪所得之去向及所在，張俊源並
    因此獲得1萬元之報酬。
二、案經屏東縣政府警察局屏東分局報請臺灣臺南地方檢察署檢
    察官偵查起訴。
    理  由
一、本件係經被告張俊源於準備程序當庭表示認罪，而經本院裁
    定以簡式審判程序加以審理，依據刑事訴訟法第273條之2、
    第159條第2項之規定，不適用傳聞法則有關限制證據能力之
    相關規定，合先敘明。
二、上揭犯罪事實，業據被告於本院審理中坦承不諱，核與證人
    即被害人郭整美於警詢中證述遭不詳人詐騙而依指示匯款等
    情相符，並有被害人提出之郵政存簿儲金簿、郵政跨行匯款
    申請書、交易明細、與詐欺集團成員之對話紀錄、詐騙網頁
    截圖（見警卷第31、35至37、56至57、60至72頁）、京城商
    業銀行股份有限公司111年5月3日京城數業字第1110003602
    號函檢附之被告帳戶基本資料、交易明細、被告之新光商業
    銀行帳戶基本資料、交易明細(見警卷第73至78、第79至81
    頁)、國泰世華商業銀行存匯作業管理部111年3月10日國世
    存匯作業字第1110034424號函檢附之黃伊弘開戶基本資料、
    交易明細(見警卷第83至96頁)在卷可資佐證，足認被告之自
    白與事實相符，堪以採信。是本案事證明確，被告犯行洵堪
    認定，應依法論科。
三、論罪科刑：
(一)按三人以上共同犯詐欺取財罪，應構成加重詐欺取財罪，刑
    法第339之4第1項第2款固有明文，惟按共同正犯因為在意思
    聯絡範圍內，必須對於其他共同正犯之行為及其結果負責，
    從而在刑事責任上有所擴張，此即「一部行為，全部責任」
    之謂，而此意思聯絡範圍，亦適為「全部責任」之界限，若
    他共犯所實施之行為，超越原計劃之範圍，而為其所難預見
    者，則僅應就其所知之程度，令負責任，因此共同正犯之逾
    越，僅該逾越意思聯絡範圍之行為人對此部分負責，未可概
    以共同正犯論(最高法院85年度台上字第4534號、101年度台
    上字第4673號判決意旨參照)。而依當今社會電話詐欺之犯
    罪型態，固常有多名詐欺共犯，其中有詐騙被害人、負責取
    款或提領款項者、前階段蒐購人頭帳戶以供被害人匯款者，
    然上開各環節是否於本案確係存在，審諸「三人以上共同犯
    之」此一構成要件事實既為三人以上共同犯詐欺罪刑罰權成
    立之基礎事實，即屬嚴格證明事項，所採證據應具備證據能
    力，並應於審判期日依法定程序進行調查，始能作為刑罰量
    處之依據，不能僅憑臆斷定之。被告供稱係因黃伊弘告訴伊
    要請伊幫忙購買不良布，才將所申辦之上開帳戶資料交付予
    黃伊弘匯款使用，後來黃伊弘表示投資的金主有認識的廠商
    要自己處理，所以不需要伊幫忙買了，叫伊把錢領出來還給
    他等語(見本院卷第40頁)，不知有其他共犯及詐騙細節之具
    體內容，而卷內亦無證據顯示被告除黃伊弘外，與其他詐欺
    集團成員有何接觸、聯繫之舉，是本件尚乏積極事證足認被
    告主觀上對於黃伊弘係與其他人共同犯詐欺取財罪有具體之
    認識，尚不能依憑此類犯罪常有多名共犯之臆斷，遽論被告
    涉犯刑法第339條之4第1項第2款之罪，揆諸上開說明，依罪
    證有疑，罪疑唯輕之原則，應為有利於被告之認定，僅認定
    被告所為僅係基於與黃伊弘共犯普通詐欺取財及一般洗錢之
    不確定故意。是核被告所為，係犯刑法第339條第1項之詐欺
    取財罪。公訴意旨認被告係犯同法第339條之4第1項第2款之
    三人以上共同詐欺取財罪，容有未洽，惟此部分事實與檢察
    官起訴之社會基本事實應屬同一，本院自應予以審理，並依
    刑事訴訟法第300條規定變更起訴法條。被告與黃伊弘間，
    就本件詐欺取財及一般洗錢之犯行有犯意聯絡及行為分擔，
    應論以共同正犯。被告所犯之詐欺取財及一般洗錢罪，均係
    為達向被害人詐得款項之單一犯罪目的，且實行行為具有局
    部同一，法律上自應評價為一行為同時觸犯上開2罪名之想
    像競合犯，應依刑法第55條規定，從一重論以一般洗錢罪處
    斷。被告於本院審理中自白本件洗錢犯行，應依洗錢防制法
    第16條第2項規定減輕其刑。
(二)爰審酌被告在政府及大眾媒體廣泛宣導國內現今詐騙案件層
    出不窮之情形下，仍隨意將金融帳戶交予黃伊弘使用，並依
    其指示提領、轉交贓款，所為不僅侵害被害人之財產法益，
    更增加犯罪查緝之困難，助長詐騙歪風，嚴重影響社會治安
    、金融交易秩序及人與人間之互信，行為實有不當；兼衡被
    告於本案之分工、涉案情節、被害人遭詐騙而轉入被告前揭
    帳戶之財產數額，及被告所陳述之智識程度、家庭經濟狀況
    (見本院卷第51頁)、於審理中坦承己過，惟未能與被害人和
    解以填補損害、取得被害人之諒解等一切情狀，量處如主文
    所示之刑，併諭知罰金易服勞役之折算標準。
四、被告參與本件詐欺取財及洗錢犯行所分得之報酬合計為1萬
    元，業經被告供承在卷(見本院卷第49頁)，且迄未賠償被害
    人，自應依刑法第38條之1第1項前段規定，宣告沒收該犯罪
    所得，並依同條第3項規定，諭知於全部或一部不能沒收或
    不宜執行沒收時，追徵其價額。
據上論斷，應依刑事訴訟法第273條之1第1項、第299條第1項前
段、第300條，判決如主文。
本案經檢察官黃淑妤提起公訴，檢察官黃榮加到庭執行職務。
中　　華　　民　　國　　111 　年　　12　　月　　15　　日
                  刑事第六庭  法　官　孫淑玉
以上正本證明與原本無異。
如不服本判決應於收受本判決後20日內向本院提出上訴書狀，並
應敘述具體理由。其未敘述上訴理由者，應於上訴期間屆滿後20
日內向本院補提理由書狀（均須按他造當事人之人數附繕本）「
切勿逕送上級法院」。 
　　　　　　　　　　　　　　　書記官　洪千棻
中　　華　　民　　國　　111 　年　　12　　月　　15　　日
附錄本案論罪科刑法條：
洗錢防制法第2條
本法所稱洗錢，指下列行為：
一、意圖掩飾或隱匿特定犯罪所得來源，或使他人逃避刑事追訴
    ，而移轉或變更特定犯罪所得。
二、掩飾或隱匿特定犯罪所得之本質、來源、去向、所在、所有
    權、處分權或其他權益者。
三、收受、持有或使用他人之特定犯罪所得。
洗錢防制法第14條
有第2 條各款所列洗錢行為者，處7 年以下有期徒刑，併科新臺
幣5 百萬元以下罰金。
前項之未遂犯罰之。
前2項情形，不得科以超過其特定犯罪所定最重本刑之刑。
中華民國刑法第339條
（普通詐欺罪）
意圖為自己或第三人不法之所有，以詐術使人將本人或第三人之
物交付者，處5年以下有期徒刑、拘役或科或併科50萬元以下罰
金。
以前項方法得財產上不法之利益或使第三人得之者，亦同。
前二項之未遂犯罰之。
附表：
編號 郭整美匯款時間及金額 匯入帳戶(第一層) 黃伊弘帳戶匯出時間及金額 匯入帳戶(第二層) 張俊源提領時間及金額 1 111年1月22日11時6分許匯款300萬元 黃伊弘之國泰世華商業銀行000000000000號帳戶(警卷P90-91) ⑴111年1月22日11時9分許匯出200萬元 ⑵111年1月22日11時11分許匯出99萬8千元 張俊源之京城銀行000000000000號帳戶(警卷P78) 111年1月22日11時36分許提領299萬8千元(起訴書漏載) 　 2 111年1月23日10時49分許匯款100萬元  111年1月23日12時43分許匯出50萬元  111年1月24日9時22分許提領230萬元 3 111年1月24日9時0分許匯款180萬元  111年1月24日9時2分許匯出180萬元   4 111年1月24日11時34分許匯款15萬元  111年1月24日11時58分許匯出47萬9千元 張俊源之新光銀行0000000000000帳戶(警卷P81) 111年1月24日12時36分許提領新光銀行帳戶103萬3千元(包含其他人匯入款項)